臺灣臺北地方法院刑事判決
109年度易字第555號
公  訴  人  臺灣臺北地方檢察署檢察官
被      告  鄭政道


選任辯護人  李柏杉律師
被      告  林士鎮


            許哲豪


上  一  人
選任辯護人  謝旻翱律師
            陳士綱律師
被      告  楊沛緹



選任辯護人  劉鑫成律師
被      告  施冠宇


選任辯護人  張明維律師
上列被告等因詐欺案件，經檢察官提起公訴（109年度偵字第305
1號），本院判決如下：
    主  文
鄭政道、林士鎮、許哲豪、楊沛緹、施冠宇均無罪。
    理  由
公訴意旨略以：被告鄭政道係旭展資產管理顧問有限公司（下
  稱旭展公司）之負責人，被告林士鎮、許哲豪、楊沛緹及施冠
  宇則係旭展公司之業務員，其等基於意圖為自己不法所有之犯
  意聯絡，先於民國106年5月間某日，由被告林士鎮、許哲豪前
  往告訴人鄭碧竹及其配偶阮順章位在新北市○○區○○街00巷00弄
  0號4樓居所，向伊等佯稱：再加碼投資新臺幣（下同）102萬
  元購買骨灰罐等殯葬商品，即可代為將如附表所示之商品成功
  轉售，並獲得高額利潤云云，致伊等陷於錯誤，由告訴人於10
  6年9月19日簽立買賣投資受訂單，購買骨灰罐17個，並匯款10
  2萬元至旭展公司申設之中國信託商業銀行東民生分行帳號000
  0000*****號帳戶（帳號詳卷，下稱本案中信帳戶）；復於107
  年1月間之某日，由被告楊沛緹、施冠宇接續向告訴人及阮順
  章佯稱：已為告訴人找到買家，再加碼208萬元購買骨灰罐等
  殯葬商品，即可以3,000多萬元價格出售如附表所示之商品云
  云，致伊等陷於錯誤，由告訴人於107年1月15日簽立買賣投資
  受訂單，購買骨灰罐34個，並匯款208萬元至本案中信帳戶。
  因認被告鄭政道、林士鎮、許哲豪、楊沛緹及施冠宇（下稱被
  告鄭政道等5人）涉犯刑法第339條第1項詐欺取財罪嫌等語。
按犯罪事實應依證據認定之，無證據不得認定其犯罪事實；不
  能證明被告犯罪者，應諭知無罪之判決，刑事訴訟法第154條
  第2項及第301條第1項分別定有明文。又事實之認定，應憑證
  據，如未能發現相當證據，或證據不足以證明，自不能以推測
  或擬制之方法，以為裁判之基礎；而刑事訴訟法上所謂認定犯
  罪事實所憑之證據，雖不以直接證據為限，間接證據亦包括在
  內，然而無論直接或間接證據，其為訴訟上之證明，須於通常
  一般之人不致有所懷疑，而得確信其為真實之程度者，始得據
  為有罪之認定，若其關於被告是否犯罪之證明未達此程度，而
  有合理性懷疑之存在，致使無法形成有罪之確信，根據「罪證
  有疑，利於被告」之證據法則，即不得遽為不利被告之認定。
公訴意旨認被告鄭政道等5人涉有刑法第339條第1項詐欺取財罪
  嫌，無非係以被告鄭政道等5人之供述、告訴人之指訴、106年
  9月19日、107年1月15日買賣投資受訂單、發票、骨灰罐提貨
  單、台新國際商業銀行（下稱台新銀行）106年9月19日及107
  年1月15日國內匯款申請書等件資為論據。
訊據被告鄭政道等5人堅詞否認有何詐欺取財之犯行，所辯如下
  ：
㈠被告鄭政道辯稱：其是旭展公司之負責人，只提供骨灰罐等殯
  葬商品給業務員對外銷售，至於業務員如何銷售，其不知悉，
  亦未參與。況旭展公司業已履行買賣契約之給付義務，告訴人
  對於契約之內容及權利義務有所爭執，充其量僅屬民事債務不
  履行，並不構成刑事詐欺等語。
㈡被告林士鎮辯稱：其雖有販賣骨灰罐給告訴人，但未佯稱會幫
  忙轉售等語。
㈢被告許哲豪辯稱：其與告訴人間無買賣行為，亦不認識其他被
  告，並無詐欺取財之犯行；其因長年四處推銷，曾經拜訪過告
  訴人，告訴人想委託其轉賣殯葬商品，故將所持之骨灰罐憑證
  交給其，其已依告訴人之子女要求，歸還給對方指定之律師等
  語。
㈣被告楊沛緹辯稱：其有銷售骨灰罐給告訴人，但未佯稱會找買
  家或幫忙轉售獲取高額利潤等語。
㈤被告施冠宇辯稱：其有銷售骨灰罐17個給告訴人，但沒有任何
  詐欺行為等語。
本院之認定： 
㈠被告鄭政道係旭展公司之負責人，被告林士鎮、楊沛緹及施冠
  宇係旭展公司之業務員；被告林士鎮及施冠宇於106年5月間某
  日，前往告訴人及阮順章位在新北市○○區○○街00巷00弄0號4樓
  居所，向伊等銷售骨灰罐等殯葬商品，告訴人遂於106年9月19
  日簽立買賣投資受訂單，購買骨灰罐17個，並匯款102萬元至
  本案中信帳戶；被告楊沛緹則於107年1月間之某日向告訴人銷
  售骨灰罐等殯葬商品，經告訴人於107年1月15日簽立買賣投資
  受訂單，購買骨灰罐34個，並匯款208萬元至本案中信帳戶等
  情，此為被告鄭政道等5人所不爭執（見本院109年度易字第55
  5號卷《下稱本院卷》第154頁），並經告訴人於警詢中及偵查時
  指述在卷（見臺灣臺北地方檢察署《下稱臺北地檢署》108年度
  他字第4291號卷《下稱他卷》第54頁至第55頁、第351頁、第409
  頁至第410頁），且有台新銀行106年9月19日、107年1月15日
  、同年月22日國內匯款申請書、106年9月19日、107年1月15日
  買賣投資受訂單、統一發票、提貨單、緣吉祥生前契約及旭展
  公司憑證領取切結書等件附卷可稽（見他卷第11頁至第17頁、
  第91頁至第181頁、第211頁至第259頁、第357頁至第387頁）
  ，是上揭事實，固堪認定。
㈡告訴人之歷次指述前後不一致，而有瑕疵：
⒈伊於警詢中證稱：106年5月間，被告鄭政道等5人明知伊與阮順
  章早於95年間遭展雲事業股份有限公司（下稱展雲公司）的誆
  騙，買進並持有轉售不易之靈骨塔及牌位迄今，竟推由被告林
  士鎮誆稱若再加碼投資102萬元購買其他靈骨塔位等殯葬商品
  ，即可代為成功轉售並獲得高額利潤，致伊等陷於錯誤，由伊
  於106年9月19日簽立買賣投資受訂單，並匯款102萬元至指定
  帳戶，然被告林士鎮及旭展公司自始未將商品轉售予他人；復
  由被告楊沛緹及施冠宇向伊等誆稱再加碼投資208萬元，可以
  高達1,960萬元之價格代為出售商品，致伊等陷於錯誤，由伊
  於107年1月15日簽立買賣投資受訂單，並於同年月15日及22日
  先後匯款100萬元、108萬元至指定帳戶，然被告楊沛緹、施冠
  宇及旭展公司自始未將商品轉售予他人等語（見他卷第54頁至
  第55頁）。又於偵查時證稱：於106年9月間，伊沒有看到被告
  鄭政道，當時是由被告林士鎮及許哲豪來伊住處，要求伊加碼
  投資，並可代為轉售商品；於107年1月間，也沒有看到被告鄭
  政道，簽約是由被告楊沛緹及施冠宇過來等語（見臺北地檢署
  109年度偵字第3051號卷《下稱偵卷》第49頁）。
⒉然於審理中改稱：伊於65年間收到被告林士鎮的信，說要跟伊
  收購靈骨塔的東西，伊及阮順章就在住處與被告林士鎮見面，
  剛開始說靈骨塔土地的62萬元要付給展雲公司，因為展雲公司
  先幫伊等付錢，並把手續辦好了，林士鎮說106年辦法會，需
  要40萬元，伊就匯了102萬元給被告林士鎮，作為土地及辦法
  會的錢，但是辦法會的原因，伊不清楚；被告林士鎮及楊沛緹
  對阮順章說要做善事，可以減稅，且可以拿到3,000多萬元，
  阮順章說做善事很好，還可以減稅、拿3,000萬元，可以以小
  搏大，就匯了208萬元給被告楊沛緹，這筆208萬元是伊的錢，
  被告楊沛緹告知伊把之前買靈骨塔的發票給她，當人頭可以沖
  帳、減稅，伊都有紀錄，但被告許哲豪叫伊不要寫；第一次是
  被告林士鎮來找伊，接著被告楊沛緹出現，再來是被告許哲豪
  ，最後是被告施冠宇出現等語（見本院卷第256頁至第257頁）
  。
⒊再改稱：伊手上原本有約50個殯葬用品，基隆金寶塔部分本來
  不出售，被告楊沛緹就說如果賣的話有好價錢，可以做公益，
  也可以減稅，被告施冠宇說有找到基隆的劉惠美小姐，她的骨
  灰罐可以搭配伊的基隆金寶塔塔位，可以賣到好價錢，拿到3,
  000多萬元，伊本來沒有想要買骨灰罐，因為他們說用來做公
  益，第1次是辦法會，花了102萬元，跟骨灰罐無關，第2次買
  了208萬元的骨灰罐，是因為被告楊沛緹說這樣可以減稅很多
  ；被告林士鎮來找伊，剛開始說要補交62萬元的土地費用給展
  雲公司，加上法會的費用40萬元，總共102萬元，伊不知道做
  了幾場法會，也不知道在哪裡做，伊相信他們，他們說這是手
  續，這樣的過程主要也是想要順利賣掉塔位，談交易都是阮順
  章在處理，很多事情伊記不清楚，後來覺得不對勁，他們多次
  說要幫伊等出售，卻都沒有成功，伊等覺得很委屈，所以才告
  他們（見本院卷第287頁至第288頁）；伊有接觸過被告許哲豪
  ，他有一陣子常常跟被告楊沛緹到伊住處，談交易的事情，被
  告許哲豪沒有承諾向他購買殯葬商品後，保證會幫忙賣出去，
  是被告楊沛緹鼓勵伊等做善事和減稅，被告施冠宇也曾經跟伊
  等談得很認真；伊對於1,960萬元目前沒有印象了，但記得被
  告施冠宇說整個結束可以獲利3,000多萬元，花208萬元的目的
  ，是要沖帳、發票、國稅、人頭，這些用意就是為了賺錢，警
  詢中說搭售骨灰罐可以獲得1,960萬元，並沒有這件事情（見
  本院卷第298頁）等語。
⒋審酌告訴人對於何人、以何種內容對伊施詐各節，前後指訴多
  處不一致，而有瑕疵，是伊所述是否可信，已非無疑。　
㈢被告鄭政道等5人之供述、卷內其他事證，均無從補強告訴人前
  揭指述之真實性：
⒈被告鄭政道於警詢中供稱：被告施冠宇及楊沛緹是其的員工，
  被告林士鎮是前員工，其不認識被告許哲豪，旭展公司沒有幫
  客人轉售的服務等語（見他卷第68頁至第70頁），又於檢察事
  務官詢問時供承：旭展公司於104年間成立，其是負責人，做
  殯葬相關，有販賣靈骨塔及塔位等；賣給告訴人的商品是骨灰
  罐，1個6萬元，材質是玉做的，較珍貴，保存骨灰較佳，都是
  其公司的承攬業務員去賣的，第1次是我們詢問對方，第2次是
  對方主動的；其不認識被告許哲豪，被告許哲豪不是其員工等
  語（見他卷第394頁至第395頁、第397頁）。
⒉被告林士鎮於警詢中供稱：被告鄭政道是其的老闆，被告施冠
  宇及楊沛緹是其的同事，其不認識被告許哲豪；當初是被告施
  冠宇跟告訴人接洽，其等才去拜訪告訴人，到了告訴人的住處
  ，被告施冠宇推銷骨灰罐的材質，告訴人有興趣才出資購買，
  其沒有誆稱再加碼投資102萬元購買骨灰罐，可以代為將所有
  的商品轉售並獲取高額利潤，107年2月間，其已離職，不知道
  後續的交易等語（見他卷第187頁至第188頁），又於檢察事務
  官詢問時供承：106年9月19日買賣投資受訂單是其簽的，其跟
  被告施冠宇一起賣骨灰罐17個給告訴人，業務獎金是均分，骨
  灰罐的提貨單及相關禮儀契約有親自拿給告訴人，告訴人原本
  就有投資相關塔位，其跟被告施冠宇都有到告訴人住處，詢問
  她有無想繼續投資骨灰罐，但其不認識被告許哲豪等語（見他
  卷第395頁至第397頁）。
⒊被告楊沛緹於警詢中供稱：被告鄭政道是其的老闆，被告施冠
  宇及林士鎮是其的同事，其不認識被告許哲豪；其在網路上查
  詢到告訴人的電話，經其聯絡後，告訴人允許其去拜訪，告訴
  人暢談過去投資納骨塔的種種，並詢問納骨塔相關商品的好壞
  ，所以其才知道告訴人及阮順章手上有靈骨塔及牌位等商品；
  賣208萬元的商品，是其自己1個人前往拜訪告訴人，沒有跟被
  告鄭政道、林士鎮及施冠宇一起去，其只有說這些商品日後會
  有增值的空間，並未說要幫告訴人轉售或有高達1,960萬元價
  格等語（見他卷第199頁至第200頁），又於檢察事務官詢問時
  供承：其於106年8月間開始任職於旭展公司，有在網路上或路
  邊看到其他業務員與告訴人洽談殯葬商品，所以去找告訴人推
  銷骨灰罐，當時沒有其他人跟其一起去，107年1月15日買賣投
  資受訂單是其簽的，賣給告訴人32個6萬元的骨灰罐、2個8萬
  元的骨灰罐，1個骨灰罐是1個憑證，禮儀契約則是附贈的，提
  貨單及禮儀契約都有經過告訴人簽名蓋章，其沒有說要幫告訴
  人轉售，告訴人先前有買過靈骨塔，也有投資觀念，因為喜歡
  公司的商品才會跟其購買等語（見他卷第396頁至第397頁，偵
  卷第50頁）。
⒋被告施冠宇於警詢中供稱：被告鄭政道是其的老闆，被告林士
  鎮及楊沛緹是其的同事，其不認識被告許哲豪；當初其以流水
  號碼打電話，詢問對方有無興趣購買靈骨塔位及骨灰罐，然後
  就找到告訴人及阮順章，他們覺得不錯，就向其購買102萬元
  的骨灰罐，其沒有說過可代為將骨灰罐商品成功轉售並獲得高
  額利潤；其並未詐騙告訴人，只是詢問要不要買骨灰罐，告訴
  人說好，就這樣而已，至於208萬元骨灰罐部分，其不知情，
  這是被告楊沛緹賣的等語（見他卷第83頁至第85頁），又於檢
  察事務官詢問時供承：其跟被告林士鎮一起到告訴人住處，告
  訴人原本就有投資相關塔位，其等詢問有無想繼續投資骨灰罐
  ，因為當時其去廁所，買賣投資受訂單就由被告林士鎮簽名，
  事後也沒有補簽，因為有1個簽名就好，公司知道是其等一起
  賣的，其不是跟被告許哲豪一起去，也不認識被告許哲豪；告
  訴人買的是骨灰罐17個，每個罐子會附贈1個禮儀契約，告訴
  人留的是買受人提貨單，相關提貨單及禮儀契約都是其等親自
  拿給告訴人等語（見他卷第395頁、第397頁）。
⒌被告許哲豪於警詢中供稱：其不認識被告鄭政道、林士鎮、楊
  沛緹及施冠宇等人，其忘記是哪一年，透過挨家挨戶拜訪，才
  知道告訴人及阮順章有靈骨塔位及骨灰罐，但告訴人從未跟其
  買過任何商品，其對於告訴人向旭展公司購買的102萬元、208
  萬元骨灰罐均不知情等語（見他卷第264頁至第266頁），又於
  檢察事務官詢問時供承：其不認識被告鄭政道、林士鎮、楊沛
  緹及施冠宇等人，其有不動產、金融保險及禮儀師等證照，會
  挨家挨戶拜訪，去推銷不動產及殯葬商品，告訴人沒有跟其買
  過任何東西，當時告訴人及阮順章請其進去，詢問能否幫忙銷
  售，其因此收走他們的骨灰罐憑證，並簽立委託代為保管的單
  據；其最後一次去告訴人的住處，告訴人的女兒也在場，告訴
  人的女兒要其離開及把憑證交給他們的律師，當時有警察到場
  等語（見偵卷第50頁至第52頁）。
⒍證人即員警王膺豪於檢察事務官詢問時證稱：108年1月22日伊
  去過新北市○○區○○街00巷00弄0號4樓（按：即告訴人住處），
  現場有很多人，好像是靈骨塔之類的糾紛，伊只有印象把2個
  人趕走，伊說請他們離開，他們就離開了，因為時間經過太久
  ，伊不記得這2人的長相，當時報案人沒有說要提告等語（見
  偵卷第88頁）。
⒎證人即員警劉玟秀於檢察事務官詢問時證稱：108年1月22日伊
  去過新北市○○區○○街00巷00弄0號4樓，當時只是說疑似詐欺案
  件，請伊到場協助，伊進入該住家後，看到2名男子及1名老先
  生，伊詢問該2人為何在裡面，他們說跟老先生有簽契約，印
  象中是靈骨塔，老先生的女兒說請該2名男子離開，該2名男子
  說他們是老先生讓他們進來，沒有侵入住宅的問題，因為家屬
  堅持請該2名男子離開，故伊就請他們離開，他們就離開了，
  家屬說謝謝伊等把人趕走，沒有說要報案；伊確定有被告許哲
  豪，另外1人都沒有說話，只有被告許哲豪跟伊說過話等語（
  見偵卷第88頁至第90頁）。
⒏證人即同案被告王雅國於警詢中證稱：伊去過告訴人住處，但
  沒有推銷，從頭到尾都沒有跟告訴人講過話，伊跟阮順章說伊
  是收購塔位，不是賣塔位，阮順章覺得價格太低就沒有成交等
  語（見偵卷第50頁）。
⒐由上可知，被告鄭政道等5人從未陳述自己或他人於銷售時，曾
  經向告訴人及阮順章提及可代為轉售骨灰罐等殯葬商品並獲取
  高額利潤等內容，證人王雅國亦未指證被告鄭政道等5人有何
  誆騙告訴人購買上揭骨灰罐之情事，而依證人王膺豪及劉玟秀
  之證述，僅可認定被告許哲豪及另1名男子於108年1月22日在
  告訴人住處內，經告訴人女兒報警要求其等離開，然尚難憑此
  為不利於被告許哲豪之認定，亦不足以補強告訴人前揭指訴之
  憑信性。況被告鄭政道、林士鎮、楊沛緹及施冠宇均稱不認識
  被告許哲豪，被告許哲豪亦稱不認識其餘被告，其等之間是否
  存有犯意聯絡及行為分擔，自有可疑。從而，告訴人指述既存
  有瑕疵，復無其他客觀證據可證明被告鄭政道等5人對告訴人
  有詐欺取財之事實，即難以告訴人之單一指述而認定其等涉有
  本案犯行。
綜上所述，本案檢察官所舉事證，僅足證明被告林士鎮、楊沛
  緹及施冠宇向告訴人銷售骨灰罐，告訴人因而簽訂106年9月19
  日及107年1月15日買賣投資受訂單，並先後匯款102萬元、208
  萬元至本案中信帳戶，然無從證明被告鄭政道等5人有何詐欺
  行為。是公訴意旨認被告鄭政道等5人涉犯詐欺取財犯行所依
  憑之證據，顯均未達於通常一般人不致有所懷疑，而得確信其
  為真實之程度，自應為無罪判決之諭知，以昭審慎。
據上論斷，應依刑事訴訟法第301條第1項，判決如主文。
本案經檢察官黃逸帆提起公訴，檢察官李山明到庭執行職務
中　　華　　民　　國　　111 　年　　8 　　月　　25　　日
　　　　　　　　　刑事第六庭  審判長法  官  黃傅偉
                                    法  官  李佳靜
                                    法  官  洪翠芬
上正本證明與原本無異。 
如不服本判決應於收受送達後20日內向本院提出上訴書狀，並應
敘述具體理由；其未敘述上訴理由者，應於上訴期間屆滿後20日
內向本院補提理由書（均須按他造當事人之人數附繕本）「切勿
逕送上級法院」。告訴人或被害人如對於本判決不服者，應具備
理由請求檢察官上訴，其上訴期間之計算係以檢察官收受判決正
本之日期為準。 因疫情而遲誤不變期間，得向法院聲請回復原
狀。
                                    書記官  蘇瑩琪 
中　　華　　民　　國　　111 　年　　8 　　月　　26　　日
附表：　
編號 商品 數量 1 基隆金寶塔個人灰位 20 2 祥雲觀個人灰位 10 3 祥雲觀牌位 10 4 尊貴人生契約 10 5 皇龍琉璃罐 10